【裁判字號】    90,訴,2580
【裁判日期】    901231
【裁判案由】    強盜
【裁判全文】
臺灣臺中地方法院刑事判決                          九十年度訴字第二五八０號
    公  訴  人  臺灣臺中地方法院檢察署檢察官
    被      告  乙○○
    指定辯護人  本院公設辯護人  丁○○
右列被告因強盜案件，經檢察官提起公訴（九十年度偵字第一七七七二號），本院判
決如左：
    主  文
乙○○連續竊盜，處有期徒刑柒月。
    事  實
一、乙○○基於意圖為自己不法所有之概括犯意，於民國八十九年十月十日凌晨三、
    四時許，騎乘其所有車牌號碼ＦＵ二—九一二號機車，行經位於臺中市北屯區○
    ○○路○段二八三號之大連便利商店，趁該商店店員不注意之際，竊取放置在店
    外騎樓之啤酒一箱，得手後即騎乘上開機車離開，竊得之啤酒供己飲用。繼於翌
    日（十一日）凌晨六時二十八分許，復承前揭概括犯意，騎乘其所有之上開機車
    ，行經上開大連便利商店，趁該店店員甲○○不注意時，將機車停放在該店騎樓
    旁，竊取放置在騎樓之臺灣啤酒三箱，並將之搬至前開機車踏板上尚未得手，正
    值乙○○準備挺直身體離開之際，為該商店所在大樓之管理員丙○○發現，上前
    逮捕抱緊乙○○，乙○○乃奮力掙脫扭動身體，在過程中因乙○○滿身大汗而身
    體溼滑，且伸手脫掉衣服，致丙○○無法繼續抱緊而逃脫，後遺留上開機車及三
    箱臺灣啤酒在現場。嗣經丙○○報警處理後，依上開機車車籍資料，於同年月十
    三日晚上八時許在臺中縣大雅鄉○○村○○路三０四號之十一查獲乙○○。
二、案經臺中市政府警察局第四分局報請臺灣臺中地方法院檢察署檢察官偵查起訴。
    理  由
一、訊據被告乙○○對其於右揭時地，連續竊取大連便利商店所有啤酒之事實，業據
    被告於警詢及本院審理時供認不諱，核與證人即大連便利商店店員甲○○、大樓
    管理員丙○○於警詢、偵訊及本院審理時證述之情節相符，並有大連便利商店現
    場圖、車籍作業系統查詢認可資料各一紙、現場照片三張在卷可稽。綜上所述，
    被告自白與事實相符，事證明確，其右揭連續竊盜犯行，洵堪認定。
二、核被告於八十九年十月十日之竊盜行為，係犯刑法第三百二十條第一項之竊盜罪
    ；被告於同年月十一月之竊盜行為，係犯刑法第三百二十條第三項、第一項之竊
    盜未遂罪。被告先後二次竊盜行為，時間緊接，所犯構成要件相同，顯係基於概
    括犯意為之，為連續犯，應依刑法第五十六條規定，論以情節較重之竊盜既遂罪
    ，並加重其刑。又公訴人起訴事實雖僅敘及被告於八十九年十月十一日凌晨六時
    二十八分許之竊盜犯行，而未敘及上開八十九年十月十日凌晨三、四時許之另一
    次竊盜犯行，然該未敘及部分之事實與公訴人起訴之犯罪事實，本院認具有連續
    犯之裁判上一罪關係，應為起訴效力所及，自為本院所得審理之範圍。另公訴意
    旨雖以被告為脫免逮捕，與證人丙○○發生扭打而當場施以強暴，並趁機逃離現
    場，顯見其有防護贓物、脫免逮捕而施強暴之行為，因認被告涉有刑法第三百二
    十九條之罪嫌。然按刑法第三百二十九條之準強盜罪，係以竊盜因防護贓物、脫
    免逮捕或湮滅證據，而當場施以強暴、脅迫之行為為構成要件；又準強盜罪之「
    強暴」係指直接或間接對於人之身體施以暴力，壓制被害人之抗拒，或使被害人
    處於不能抗拒之狀態；準強盜罪之「脅迫」係指惡害內容足以使人心生畏懼之通
    知行為。本案被告堅詞否認有何強暴、脅迫之行為，辯稱：伊被證人丙○○抱住
    時，嚇了一跳，身體有掙扎，並舉手要脫衣服以便逃跑等語。經查，證人丙○○
    於九十年十一月二十七日本院審理時，證稱：「．．．我就趕緊跑出來面對面抓
    住他（指被告），被告就用三字經罵我，身體有扭動並脫掉他的上衣，作勢要打
    我，但沒有打到我，因他身上流汗，有點濕滑，我抓不住，就被他跑掉。」等語
    ，惟其於同年十二月二十日本院審理時，就逮捕之過程，其更詳細證稱：「．．
    ．被告就用三字經罵我，並高舉右手，但拳頭沒有往前揮，但我不理他，仍繼續
    把他抓得很緊，後來因被告滿身大汗，在掙扎中汗衫被我脫掉，這段時間被告並
    沒有再作勢要打我。」等語，是依證人丙○○之證述，在逮捕之過程中，被告並
    無任何傷害、毆打、推拉之動作，僅係單純之扭動身體，而扭動並非足以壓制反
    抗之有形力，難認此行為構成強暴之程度。又被告雖有舉手之動作，惟被告辯稱
    ：係因要脫衣服，始將手舉起等語，此應與事理並不相違，且與證人丙○○前揭
    證稱：被告高舉右手，但拳頭未往前揮之情，若合符節，縱認其舉手係作勢打人
    之意，然依證人丙○○之證詞：被告之拳頭沒有往前揮，但伊不理他仍繼續抱緊
    他等語，足見被告之舉手行為，並未對證人丙○○產生任何心生畏懼之情形，而
    衡諸客觀情形，亦難認舉手之動作，會使人產生心生畏懼之程度。況證人丙○○
    於本院審理時亦陳稱：伊認為被告並未對其施以強暴脅迫之行為等語。綜上各端
    ，被告縱有掙扎排除之行為，亦旨在脫困，尚難認其有積極暴行而達於強暴脅迫
    之程度，是被告既無當場施強暴、脅迫之行為，自難以該罪相繩，公訴人認被告
    係犯準強盜罪，容有未洽，惟被告所涉之竊盜犯行，既已載明於起訴書，其社會
    基本事實相同，爰依法變更起訴法條。爰審酌被告前有竊盜前科，經查獲後，為
    圖私慾，再犯本案竊盜罪行，竊盜次數為二次，造成被害人損失，惟念及被告犯
    後坦承犯行，態度尚佳，所竊得之物價值非鉅等一切情狀，量處如主文所示之刑
    。
三、另被告前基於概括犯意，先後於(1)八十九年九月十三日，在臺中市○○路○段七
    十八號前，竊取黃三郎所有之銅管；(2)同年月二十三日，夥同有犯意聯絡之毛錦
    夫，在臺中市○○街六十一號空地，竊取許里定所有之廢白鐵；(3)九十年二月二
    十七日，在臺中市○○路某處，竊取車牌號碼ＡＦ—八一六一號自用小貨車，經
    本院臺中簡易庭以八十九年度中簡字第一八二七號刑事簡易判決處刑後，檢察官
    提起上訴，經本院二審合議庭於九十年七月十八日以八十九年度中簡上字第三六
    ０號刑事判決撤銷原判決，改判有期徒刑十月等事實，有卷附上開刑事判決可參
    。被告所為本案之竊盜犯行，與前開經判決之竊盜行為之時間、地點、手段、方
    式、共犯有無、竊取之財物等，均有差異；且參酌被告於本院審理時供承：伊所
    為本案之竊盜行為係臨時起意，與前開竊盜行為並無關連等語，足見本案竊盜犯
    行係被告另行起意為之，是本案與前開本院八十九年度中簡上字第三六０號案件
    尚無連續犯之裁判上一罪關係存在，本案並非該案之判決效力所及之範圍內，本
    院自得審理，併予敘明。
據上論斷，應依刑事訴訟法第二百九十九條第一項前段、第三百條，刑法第五十六條
、第三百二十條第一項，罰金罰鍰提高標準條例第一條前段，判決如主文。
本案經檢察官吳巡龍到庭執行職務
中      華      民      國      九十    年      十二    月    三十一    日
                                臺灣臺中地方法院刑事第四庭
                                        法  官  楊  真  明
右正本證明與原本無異。
如不服本判決，應於送達後十日內向本院提出上訴狀（須附繕本），上訴於臺灣高等
法院臺中分院。
                                        書記官
中      華      民      國      九十    年      十二    月    三十一    日
附錄本判決論罪科刑法條
中華民國刑法第三百二十條第一項：
  意圖為自己或第三人不法之所有，而竊取他人之動產者，為竊盜罪，處五年以下有
  期徒刑、拘役或五百元以下罰金。


司法院資訊處製作；財團法人民間司法改革基金會備份。
